臺灣高雄地方法院刑事判決
                                  110年度審交易字第894號
聲  請  人  臺灣高雄地方檢察署檢察官
被      告  曾俊嘉



選任辯護人  蔡政穎律師（法扶律師）
上列被告因過失傷害案件，經檢察官提起公訴（109年度調偵字
第1088號），本院判決如下：
    主  文
曾俊嘉無罪。
    理  由
一、聲請意旨略以：被告曾俊嘉係營業自小客車（即計程車）司
    機，於民國109 年5 月23日3 時30分許，駕駛車號000-0000
    號營業用小客車（下稱甲車），沿高雄市三民區大順三路由
    南往北方向行駛，適告訴人林鴻祺騎乘車號000-000 號普通
    重型機車（下稱乙車）在其前方同向行駛，詎被告駕駛上開
    營業用小客車行經大順三路與九如一路交岔路口欲超越告訴
    人所騎乘機車時，本應注意車輛通過路口時應注意車前狀況
    並減速慢行，隨時採取必要之安全措施，且按鳴喇叭應依規
    定，不得隨意按鳴喇叭，以免驚嚇用路人，而依當時夜間有
    照明、無缺陷及障礙物、視距良好、路面濕潤等情狀，並無
    不能注意之情事，竟疏未注意，於通過該路口時不僅未予減
    速且突對告訴人所騎乘之機車按鳴喇叭，致告訴人受驚嚇而
    緊急煞車，因地面濕潤而不慎滑倒致人車倒地，因而受有右
    膝擦傷4x2 公分、1x1 公分、右足背擦傷1x0.5 公分、左膝
    擦傷1.5x1.5 公分、左小腿擦傷4x2 公分等傷害。因認被告
    所為係犯刑法第284 條前段之過失傷害罪嫌等語。
二、按犯罪事實應依證據認定之，無證據不得認定犯罪事實；不
    能證明被告犯罪者，應諭知無罪之判決，刑事訴訟法第154
    條第2項、第301條第1項分別定有明文。又認定不利於被告
    之事實，須依積極證據，苟積極證據不足為不利於被告事實
    之認定時，即應為有利於被告之認定，更不必有何有利之證
    據；認定犯罪事實所憑之證據，雖不以直接證據為限，間接
    證據亦包括在內，然而無論直接或間接證據，其為訴訟上之
    證明，須於通常一般之人均不致有所懷疑，而得確信為真實
    之程度者，始得據為有罪之認定，若其關於被告是否犯罪之
    證明未能達此程度，而有合理性懷疑之存在，致使無從形成
    有罪之確信，根據「罪證有疑，利於被告」之證據法則，即
    不得遽為不利於被告之認定。又事實之認定，應憑證據，如
    未能發現相當證據，或證據不足以證明，自不能以推測或擬
    制之方法，以為裁判之基礎。再刑事訴訟法第161條第1項規
    定：檢察官就被告犯罪事實，應負舉證責任，並指出證明之
    方法。因此，檢察官對於起訴之犯罪事實，應負提出證據及
    說服之實質舉證責任。倘其所提出之證據，不足為被告有罪
    之積極證明，或其指出證明之方法，無從說服法院以形成被
    告有罪之心證，基於無罪推定之原則，自應為被告無罪判決
    之諭知。
三、聲請簡易判決處刑意旨認被告涉犯上開罪嫌，無非係以被告
    於警詢及偵查中之供述、告訴人於警詢及偵查中之證述、道
    路交通事故現場圖、道路交通事故調查報告表(一)、(二)-1
    、道路交通事故談話紀錄表各1 份、現場照片11張、監視器
    錄影光碟1 張及勘驗報告1 份、杏和醫院診斷證明書1 份為
    主要論據。訊據被告固坦承其於上開時間駕駛甲車沿高雄市
    三民區大順三路由南往北方向行駛，經大順三路與九如一路
    交岔路口按鳴一聲喇叭之事實，惟堅詞否認有何過失傷害之
    犯行，辯稱：我經過大順路及九如路大馬路口時，擔心會有
    人突然衝出來，我都會按喇叭以警示其他人不要闖紅燈，我
    沒有撞到告訴人等語；辯護人則為被告辯護略以：（一）交
    岔路口為車流匯集、轉換方向之處，容易發生事故與混亂，
    當用路人將車輛由原車道行駛至另一車道，或繼續行駛原車
    道進入路口時，當然會與其他車輛發生分流、併流、交叉穿
    越等運行行為，且用路人間自然因行車軌跡之合併、分流、
    交叉而產生衝突點，而此等衝突點均是亦發生交通事故之處
    ，此外，交通部運輸研究所之交通事故統計資料亦指出，交
    通事故有6 成左右發生於「路口」，更益徵交岔路口係屬危
    險路段。經查，本案被告係於凌晨3 點半行經上開交岔路口
    時按鳴一聲喇叭，依經驗法則，凌晨車輛較少，不遵守交通
    規則等待紅綠燈之人較多，於交岔路口處闖紅燈的人亦所在
    多有，故被告為了避免在危險路口發生危險，於行經交岔路
    口處按鳴一聲喇叭示警以策安全，自符合道路交通安全規則
    第92條之規定，且被告未與告訴人發生碰撞、擦撞，被自顯
    無任何過失行為可言；（二）聲請意旨稱「被告僅係單純欲
    通過交岔路口，斯時並無任何其他人、車違規通過，顯無存
    在危險情況，被告自無按鳴喇叭示警之必要」，顯係忽略交
    通部運輸研究所統計指出有高達6 成之交通事故係發生於交
    岔路口，亦即，交岔路口即是危險地點之事實，況待交岔路
    口真有人、車違規通過才能按鳴喇叭，此時早已緩不濟急，
    危險事故早已發生，嚴重時更是天人永隔，此時再按鳴喇叭
    根本無濟於事（遑論有沒有時間讓人按鳴喇叭），是以，聲
    請意旨就此論述顯有違常理；（三）又道路上按鳴喇叭之情
    形，所在多有，卻甚少發生駕駛人一按鳴喇叭即導致車旁之
    人摔車跌倒受傷之情形，亦即，用路人駕駛動力交通工具時
    按鳴喇叭，不必然皆會發生摔車跌倒受傷之情形，顯見，兩
    者間並無相當因果關係；況且，倘按鳴喇叭即會導致身旁之
    人摔車跌倒受傷，則法律明文可以按鳴喇叭之規定，將是十
    分危險且屬不負責任之惡法，容易導致人民動則受傷，法律
    根本不應該有任何按鳴喇叭之規定，然而，實際情況卻顯非
    如此，法律仍有按鳴喇叭之規定，益徵，按鳴喇叭不必然皆
    會發生摔車跌倒受傷之情形，兩者間當無相當因果關係。故
    被告雖有按鳴喇叭之行為，然與告訴人之摔車倒地受傷間，
    並無相當因果關係；（四）聲請意旨稱「一般用路人倘突遭
    後方車輛猛按喇叭，於瞬間皆會受到驚嚇而難免重心不穩，
    況案發當時尚因前有下雨而致地面濕滑，常人騎車更易滑倒
    ，被告就此情節自難諉為不知」，然而，此僅為單純臆測，
    並無提出實證或相關數據以資為憑；（五）被告與告訴人二
    人係分別行駛不同車道，並非同一車道一前一後之關係，既
    係不同車道，當無須為避開告訴人之行為，亦不可能有超越
    前車之行為，更不會有被告係對告訴人按鳴喇叭之情形，聲
    請意旨所稱實顯有重大誤解；（六）車鑑會110 年1月12日
    高市車鑑字第11070029300 號函稱「（違規行為）與本件事
    故是否具有相當因果關係不明，本會無法鑑定事故原因」，
    經被告申請覆議後，高雄市政府110 年5 月20日高市府交交
    工字第11037864400 號函亦稱「貴署函囑覆議林鴻祺君與曾
    俊嘉君行車肇事原因乙案，經提送本市車輛行車事故鑑定覆
    議會於110 年5 月7 日之第7 次會議，覆議結果維持本府交
    通局車輛行車事故鑑定委員會之原鑑定分析」，亦即，車鑑
    會就按鳴喇叭與本件事故間是否具有相當因果關係無法鑑定
    ，如此，既然專門從事交通事故鑑定之專責機關仍無從認定
    是否有相當因果關係，則依罪疑惟輕原則或稱有疑惟利被告
    原則，應為對被告有利之認定，請為被告無罪之判決等語。
    經查：
（一）被告考領有合格之職業小型車駕駛執照，其於109 年5 月
      23日3 時30分許，駕駛甲車，沿高雄市三民區大順三路由
      南往北方向行駛，行經大順三路與九如一路交岔路口時有
      按一聲喇叭，而告訴人騎乘乙車在其前方同向行駛，行駛
      至該路口後，因故人車倒地，受有右膝擦傷4X2 公分、1X
      1 公分、右足背擦傷1X0.5 公分、左膝擦傷1.5X1.5 公分
      、左小腿擦傷4X2公分等傷害，甲車、乙車並未發生碰撞
      等情，業據被告供述在卷（警卷第1 至3 頁、偵卷第17至
      18頁、審交易卷第37、9277頁) ，核與告訴人於警詢、偵
      查中證述大致相符（警卷第4 至6 頁、偵卷第18頁），並
      有公路監理電子閘門證號查詢汽車駕駛人資料（簡卷第11
      頁）、道路交通事故現場圖（警卷第11頁）、道路交通事
      故調查報告表（一）、（二）-1（警卷第13至16頁）、現
      場照片11張（警卷第23至24頁）、道路交通事故談話紀錄
      表（警卷第17至18頁）、勘驗報告1 份（調偵卷第37至49
      頁）、杏和醫院診斷證明書1 份（警卷第7 頁）等在卷可
      證，是此部分事實，堪以認定。
（二）本案無從證明告訴人人車倒地與被告駕駛行為有何相當因
      果關係：
    1.按刑法上之過失，其過失行為與結果間，在客觀上有相當
      因果關係始得成立。所謂相當因果關係，係指依經驗法則
      ，綜合行為當時所存在之一切事實，為客觀之事後審查，
      認為在一般情形下，有此環境、有此行為之同一條件，均
      可發生同一之結果者，則該條件即為發生結果之相當條件
      ，行為與結果即有相當之因果關係。反之，若在一般情形
      下，有此同一條件存在，而依客觀之審查，認為不必皆發
      生此結果者，則該條件與結果不相當，不過為偶然之事實
      而已，其行為與結果間即無相當因果關係。
    2.汽車除於行近急彎、上坡道頂端視距不良者、在郊外道路
      同一車道上行車欲超越前行車時、遇有緊急或危險情況時
      ，不得按鳴喇叭；欲超越同一車道之前車時，須先按鳴喇
      叭二單響或變換燈光一次，道路交通安全規則第92條第1
      項、第101 條第1 項第3 款定有明文。由上開條文之規定
      ，可知行駛於路上之車輛駕駛人為因應各種路況、緊急、
      危險情況均有按鳴喇叭之可能，此為一般行駛於路上之汽
      車、機車駕駛人均知悉之情形。
    3.道路交通事故談話紀錄表記載告訴人表示：肇事前我駕駛
      重機車沿大順三路南向北，慢車道行駛向北，我行駛至肇
      事地時（九如、大順路口），肇事的計程車沿大順三路南
      向北行駛至肇事地點突然按喇叭，致我嚇到後急煞後摔車
      倒地，雖未與對方肇事的計程車發生碰撞，但因是其按喇
      叭致我摔車受傷等；又告訴人於警詢、偵訊中陳述略以：
      當天有下雨所以路面潮濕，在路口時，被告從我後方按一
      聲喇叭致我緊張，緊急煞車就滑倒了等語，而被告亦坦承
      有按鳴喇叭之事實。然查，本件發生地點之高雄市三民區
      大順三路與九如一路交岔路口，大順路南往北方向設有2
      線快車道、1 線慢車道，九如路東往西方向亦設有2 線快
      車道、1 線慢車，此有道路交通事故現場圖在卷可佐，依
      上開快、車慢道之設置，可知上開交岔路口係屬高雄市區
      車輛交通往來流量較大之交岔路口。而告訴人騎乘機車行
      經上開交通往來流量較大之交岔路口，應知悉行駛於路上
      之車輛有按鳴喇叭之可能，且一般行駛在道路上之駕駛人
      ，亦不必然會因其他車輛駕駛人按鳴喇叭，即有緊張、煞
      車、摔車之反應，況導致乙車倒地之原因多端，或係告訴
      人煞車行車不穩、因路面潮濕滑倒、自行因不明原因摔車
      等，不必然係甲車按鳴一聲喇叭所致，而難斷定被告駕駛
      行為與本件車禍事故間確有相當因果關係，故綜上所述，
      本件依卷附事證已無從使本院審認確係被告駕駛甲車行經
      上開交岔路口時按鳴一聲喇叭肇生事故。而被告於上開時
      地按鳴喇叭與告訴人所生事故間因果關係，前經高雄市政
      府交通局車輛行車事故鑑定委員會鑑定、高雄市政府交通
      局車輛行車事故覆議委員會覆議，均經函覆相當因果關係
      不明，無法鑑定等情，亦有高雄市政府交通局行車事故鑑
      定委員會110 年1 月12日高市車鑑字第11070029300 號函
      、高雄市政府110 年5 月20日高市府交交工字第11037864
      400 號函在卷可稽。益徵本案無從證明告訴人人車倒地與
      被告駕駛行為有何相當因果關係。
（三）本案無從證明被告對於告訴人人車倒地有何過失：
    1.汽車除於行近急彎、上坡道頂端視距不良者、在郊外道路
      同一車道上行車欲超越前行車時、遇有緊急或危險情況時
      ，不得按鳴喇叭，道路交通安全規則第92條第1 項定有明
      文。
    2.上開交岔路口係屬高雄市區車輛交通往來流量較大之交岔
      路口，已如前述，而於深夜、清晨不依燈號指揮、闖紅燈
      之車輛亦所在多有，故被告於凌晨3 點30分許行經上開交
      岔路口時按鳴一聲喇叭，提醒其他方向路上行駛之車輛注
      意有來車，避免發生危險，並無違反道路交通安全規則第
      92條第1 項之規定。
    3.本件無從證明被告有超車不當、未注意車前狀況以隨時採
      取必要之安全措施之過失：
　　　依上開監視器影像來看，被告於事故發生前，係行駛於快
      車道，乙車則在同向前方慢車道行駛，被告與告訴人各在
      其各自之車道行駛，若依一般正常駕駛行為，甲車、乙車
      間實無避開、超車之需要，故聲請意旨認被告欲超越告訴
      人乙車應注意車前狀況、減速慢行隨時採取必要之安全措
      施，與現場路況不符，難認有據。
　　4.從而，就本件交通事故之發生，無積極證據足以證明被告
      有何違反注意義務之情事，自難認被告有肇事原因而應負
      過失責任。
四、綜上所述，本案依聲請人所提出之證據，尚不足以證明被告
    有聲請簡易判決處刑意旨所指之過失傷害犯行，此外，本院
    在得依或應依職權調查證據之範圍內，復查無其他積極證據
    足資證明被告確有聲請人所指前開犯行，自屬不能證明被告
    犯罪，應為被告無罪之諭知。
據上論斷，應依刑事訴訟法第452 條、第301 條第1 項，判決如
主文。
本案經檢察官陳永章聲請以簡易判決處刑，檢察官李怡增到庭執
行職務。
中　　華　　民　　國　 111　　年　　3 　　月　　3　　日
                  刑事第六庭    法　官  李爭春
以上正本證明與原本無異。
如不服本判決應於收受送達後20日內向本院提出上訴書狀，並應
敘述具體理由；如未敘述上訴理由者，應於上訴期間屆滿後20日
內向本院補提理由書（均須按他造當事人之人數附繕本）「切勿
逕送上級法院」。
中　　華　　民　　國　　111 　年　　3 　　月　　3 　　日
　　　　　　　　　　　　　　　　書記官  李宗諺